【裁判字號】    97,裁,1103
【裁判日期】    970214
【裁判案由】    遺產稅
【裁判全文】
最  高  行  政  法  院  裁  定
                                     97年度裁字第01103號
上  訴  人  甲○○
被 上訴 人  財政部臺北市國稅局
代  表  人  凌忠嫄
上列當事人間遺產稅事件，上訴人對於中華民國96年9月27日臺
北高等行政法院96年度訴字第304號判決，提起上訴。本院裁定
如下：
    主  文
上訴駁回。
上訴審訴訟費用由上訴人負擔。
    理  由
一、按對於高等行政法院判決之上訴，非以其違背法令為理由，
    不得為之，行政訴訟法第242條定有明文。依同法第243條第
    1項規定，判決不適用法規或適用不當者，為違背法令；而
    判決有同條第2項所列各款情形之一者，為當然違背法令。
    是當事人對於高等行政法院判決上訴，如依行政訴訟法第
    243條第1項規定，以高等行政法院判決有不適用法規或適用
    不當為理由時，其上訴狀或理由書應有具體之指摘，並揭示
    該法規之條項或其內容；若係成文法以外之法則，應揭示該
    法則之旨趣；倘為司法院解釋或本院之判例，則應揭示該判
    解之字號或其內容。如以行政訴訟法第243條第2項所列各款
    情形為理由時，其上訴狀或理由書，應揭示合於該條項各款
    之事實。上訴狀或理由書如未依此項方法表明，或其所表明
    者與上開法條規定不合時，即難認為已對高等行政法院判決
    之違背法令有具體之指摘，其上訴自難認為合法。
二、本件上訴人對於高等行政法院判決上訴，係主張：被上訴人
    查詢得被繼承人王福媛死亡日之銀行存款，為華南銀行新臺
    幣（下同）537,485元、華南銀行1,935元、中國農民銀行
    5,145元、第一銀行大稻埕分行3,175元、第一信用合作社
    3,152元、合計551,559元，並非復查決定所稱10,763,304元
    存在。法務部行政執行署臺北行政執行處（下稱臺北行政執
    行處）以執行命令扣押被繼承人之遺產存款321,497元與銀
    行存款551,559元近似，不足應納之遺產稅；另被上訴人以
    上訴人逾期未繳納為由，再另以執行命令扣押上訴人及其他
    納稅義務人存款6,207,292元，足見被繼承人並無其他存款
    債權。又查被繼承人之股票（即其他現金部分），復查決定
    並無詳細記載係何公司股票及其數量，無從核對。但依據臺
    北行政執行處查詢結果，只有如全體繼承人抵繳同意書所載
    ，計有嘉新食品化纖股份有限公司等8家公司股票，合計102
    ,142股，全數提供繳納遺產稅，並無剩餘，何況這些公司之
    股票尚包括遺產繼承後之配股，扣去配股即為繼承之股數，
    全部只有5,019,414元（含配股），可見並無其他現金（股
    票）。原審論斷事實及論理上，顯有違誤。況司法院釋字第
    620號解釋及91年6月26日增訂之民法親屬編施行法第6條之2
    之規定，已明文將74年6月4日以前取得之婚後財產納入修正
    後民法1030條之1所定生存配偶剩餘財產差額分配請求權之
    適用，被繼承人之財產，亦應考量其配偶處分聯合財產之部
    分，夫之財產一半應為妻所有，妻之財產亦然等語，為其理
    由。
三、本院查：觀之上訴人所陳上述理由，無非係重述其在原審業
    經主張而為原判決摒棄不採之陳詞，就原審依其取捨證據、
    認定事實之職權行使，所為被繼承人王福媛於84年9月24日
    住院醫療期間，已意識不清，且均臥床，無法行動，而上訴
    人對被繼承人重病期間出售股票之款項，又未能舉出確實證
    據，證明其用途，被繼承人於重病期間出售股票價款，自應
    併入遺產課稅。又上訴人自行申報之被繼承人生前出售股票
    價款，包括華南銀行活期存款額10,225,819元及3筆其他現
    金12,650,061元，合計22,875,880元；與被上訴人查得被繼
    承人於84年9月29轉讓新美塑膠公司股份3,972,645元；84年
    9月24日至死亡日前，陸續自華南銀行帳戶出售股票
    14,689,201元及中國農民銀行帳戶出售1,368,792元，合計
    出售股票價款計20,030,638元，尚屬相當。被上訴人依上訴
    人自行申報華南銀行、中國農民銀行儲蓄部、第一銀行大稻
    埕分行存款，另補徵其漏報華南銀行、第一銀行大稻埕分行
    、第一信用合作社儲蓄部及第二信用合作社儲蓄部存款，核
    定被繼承人銀行存款遺產額為10,985,616元，係屬有據等情
    ，泛言其不適用法令及違背法令，而非具體表明合於不適用
    法規、適用法規不當、或行政訴訟法第243條第2項所列各款
    之事實，難認對原判決之如何違背法令已有具體之指摘。依
    首揭規定及說明，應認其上訴為不合法，應予駁回。至有關
    民法第1030條之1所定夫妻剩餘財產分配請求部分，並非本
    件審理範圍，上訴意旨就此併予指摘，核無論述之必要，併
    此敘明。
四、本件上訴為不合法，依行政訴訟法第249條第1項前段、第
    104條、民事訴訟法第95條、第78條，裁定如主文。
中    華    民    國    97    年    2     月    14    日
                    最高行政法院第一庭
                        審判長法官  鄭  淑  貞
                              法官  鄭  忠  仁
                              法官  吳  明  鴻
                              法官  鄭  小  康
                              法官  帥  嘉  寶
以  上  正  本  證  明  與  原  本  無  異
中    華    民    國    97    年    2     月    15    日
                              書記官  阮  思  瑩


司法院資訊處製作；財團法人民間司法改革基金會備份。
